【裁判字號】    95,訴,640
【裁判日期】    950428
【裁判案由】    損害賠償
【裁判全文】
臺灣臺北地方法院民事判決               95年度訴字第640號
原      告  丁○○
訴訟代理人  乙○○
複代理人    陳慶尚律師
            宣玉華律師
被      告  丙○○
            甲○○
共      同
訴訟代理人  張仕賢律師
上列當事人間請求損害賠償事件，本院於中華民國95年4月13日
言詞辯論終結，判決如下：
    主      文
原告之訴及假執行之聲請均駁回。
訴訟費用由原告負擔。
    事實及理由
一原告起訴主張：伊為大陸地區人民，伊父陳學恭於民國67年1
  月14日在台與訴外人蔣桂馥結婚，乙○○為伊姐陳福珍之子，
  被告丙○○為陳學恭在台義子，陳學恭與陳福珍均已死亡。伊
  於92年11月22日以「運陳福珍遺骸骨灰」為由申請來台入境，
  居留期間自入境日起1個月內出境，在台期間保證人為乙○○
  。伊於92年11月28日與被告至善導寺祭拜陳學恭後，被告竟違
  反伊之意願，強押伊至桃園中正國際機場，並謂伊來台目的已
  達應該離境，並代為辦理班機劃位離境，致伊受驚嚇而身體不
  適，嗣乙○○接獲伊通知亦至機場，伊即至內政部警政署航空
  警察局（下稱航警局）報案備查，並至壢新醫院中正機場附設
  門診部看診。被告共同不法侵害伊之健康及自由且情節重大，
  爰依民法第184條第1項前段、第185條、第195條第1項規定請
  求被告連帶賠償非財產上之損害等情。並聲明：(一)被告應連帶
  給付原告新台幣（下同）100萬元及自起訴狀繕本送達翌日起
  至清償日止，按週年利率5%計算之利息。(二)願供擔保請准宣告
  假執行。
二被告則以：原告經由乙○○申請來台之理由雖為運回陳福珍之
  骨灰，並由乙○○擔任在台期間保證人，卻於來後即由乙○○
  陪同逕往蔣桂馥及伊等之住所，表示其為陳學恭之女兒，希望
  領回陳學恭之骨灰，蔣桂馥勉予同意，於92年11月28日由伊等
  陪同原告至善導寺領回陳學恭骨灰，再共同乘坐計程車至中正
  國際機場，原告於到達機場後向伊等詢問要給多少錢，被告丙
  ○○表示願給付原告美金3,000元供其領回骨灰安葬費用，原告
  卻表示太少，縱給100萬元也不願離台，隨即自行在機場大廈亂
  逛到內政部警政署入出境管理局（下稱境管局）服務台，境管
  局人員要求其提出證件並詢問有關事項，並請航警局員警到場
  ，於了解事情經過後告以原告來台目的已達自應離台，原告突
  表示頭暈身體不適，乃由伊等及航警局員警陪同就醫，嗣乙○
  ○到場表示原告停留期間為1個月，境管局不得要求原告離境
  ，隨即帶領原告到航警局表示要控告伊等，因原告反悔拒絕領
  回骨灰，伊等又將骨灰送回善導寺安置。伊等並未強押原告至
  善導寺及中正國際機場並脅迫其離境，原告就所主張之侵權行
  為事實及損害並未舉證證明，其請顯屬無據。並聲明：(一)原告
  之訴及假執行之聲請均駁回。(二)如受不利判決，願供擔保請准
  宣告免為假執行。
三兩造不爭執之事實：
  (一)原告為大陸地區人民，原告之父陳學恭於67年1月14日與蔣
    桂馥結婚，原告訴訟代理人乙○○為原告之姊陳福珍之子，
    被告丙○○為陳學恭在台義子，陳學恭及陳福珍均已死亡。
  (二)原告以「運遺骸骨灰」為由申請來台，於92年11月22日入境
    ，居留期間自入境日起1個月內出境，於同年11月29日離境
    ，在台期間其保證人為乙○○。
  (三)原告於92年11月28日與被告至善導寺祭拜陳學恭後前往中正
    國際機場，嗣乙○○接獲原告通知亦至機場，原告即至航警
    局報案備查，欲控告丙○○妨害自由，原告並至壢新醫院中
    正機場附設門診部看診。
  (四)原告曾對被告提起妨害自由告訴，經台北地方法院檢察署（
    下稱台北地檢署）檢察官作成93年度偵字第15938號不起訴
    處分書，原告聲請再議，經台灣高等法院檢察署以94年度上
    聲議字第3591號處分書予以駁回。
  (五)上開事實並有台北地檢署93年度偵字第15938號不起訴處分
    書（見本院94年度北調字第617號卷第5-7頁）、台灣高等法
    院檢察署94年度上聲議字第3591號處分書（見本院卷第22、
    23頁）、原告旅行證（見本院卷第24頁）、戶謄謄本（見本
    院卷第48-51頁）、航警局紀錄（見本院卷第54頁）、壢新
    醫院中正機場附設門診部診斷證明書（見本院卷第55頁）為
    證，復經本院依職權調閱上開偵查卷宗查核屬實，另有內政
    部警政署入出境管理局95年2月23日境信伶字第09510269590
    號函可稽，堪信為真。
四原告主張被告強押伊至中正國際機場辦理離境手續，致伊受驚
  嚇而身體不適，係共同不法侵害伊之健康及自由，應負侵權行
  為損害賠償責任，被告則予否認，並以前揭情詞置辯。則本件
  兩造爭執之點首在：被告是否有原告主張之侵權行為？茲析述
  如下：
  (一)按當事人主張有利於己之事實者，就其事實有舉證之責任，
    民事訴訟法第277條前段著有明文。本件原告主張被告有侵
    權行為，然為被告所否認，自應由原告就被告有其主張之侵
    權行為事實負舉證之責。經查，原告雖主張依其訴訟代理人
    乙○○在台北地檢署93年度偵字第15938號偵查事件中之證
    言，足認被告確有強制原告至中正國際機場出境之行為，惟
    依本院調閱前揭偵查卷內乙○○在該案所證，乃其電話中聽
    聞原告陳述，並非親見親聞（見偵查卷第9頁訊問筆錄），
    尚難採為有利於原告之證據。其次，證人即航警局警員林清
    輝於偵查案件結證稱：伊於93年11月28日獲通報至中正機場
    第一航廈出境大廳巡守，在8號櫃台看到3個人，其中2個是
    被告，另外1個是原告，他們因為骨灰要不要帶回大陸還有
    原告要不要回大陸之事在爭吵，原告有向被告表示骨灰她也
    不要了，她不回大陸了，被告2人有說那也沒有辦法了，被
    告並未限制原告的行動自由，後來境管局1位官員出來了解
    ，說前一天有電話跟當事人確定隔天要回大陸，所以他們有
    準備文件，讓原告當天可以去境管局機場辦公室換證件，再
    去櫃台劃位，當時已劃位完畢，這時原告表示她身體不舒服
    ，伊就跟被告陪同原告至地下室壢新醫院駐機場醫院就醫，
    後來乙○○趕到機場，就說要告被告妨害自由等語（見偵查
    卷第96、97頁訊問筆錄），並有航警局當日勤務紀錄（見本
    院卷第54頁）可佐，參以偵查卷內境管局人員於92年11月27
    日所製作之大陸地區人民離境領取證件登記單，亦記載境管
    局人員於原告離境前1日，有接獲原告本人依規定以電話通
    知境管局將於92年11月28日出境返回大陸等情形（見偵查卷
    第54、55頁），足認原告預訂92年11月28日離境係事先即已
    規劃，並與境管局聯絡確認出境意願，且於至機場前先至善
    導寺領取陳學恭骨灰，並非被告強押至中正機場令其離境，
    否則以善導寺及中正國際機場均係公眾場所，被告何能妨害
    原告之身體自由強迫其離境？至嗣後在機場原告縱因故不欲
    出境而與被告發生爭執，亦難憑以認定被告即有強令原告出
    境之行為，此觀原告於翌日即92年11月29日自行搭機離開台
    灣，有偵查卷內中華航空公司搭機證明可稽（見偵查卷第27
    頁），益見原告確無再留居台灣之意思。其後被告因原告不
    願取回陳學恭骨灰，再將陳學恭骨灰送回善導寺，復有偵查
    卷附善導寺寄存骨灰收據、證明書（見偵查卷第56、57頁）
    為憑。
  (二)原告另提出壢新醫院附設中正國際機場門診部診斷證明書，
    主張其因被告強押至中正國際機場受到驚嚇，致高血壓疾病
    、心律不整、情緒不穩定云云（見本院卷第55頁），惟依上
    開診斷證明書僅可認定原告於92年11月28日有該等症狀，然
    造成原告情緒激動、血壓升高之原因非惟一端，不能證明即
    為被告強押其至機場所引起。至原告又提出乙○○於92年11
    月28日與蔣桂馥之對話錄音帶譯文，欲證明係被告強押原告
    離開，惟該錄音帶乃乙○○趁與蔣桂馥對話時加以錄音，姑
    不論偵查案件中檢察事務官勘驗該卷錄音結果，其中於錄音
    開始後0分23秒及3分45秒2處，有錄音中斷後又開始之剪接
    情形（喀擦聲）（見偵查卷第31頁），並非當時談話之全部
    連續內容，且以蔣桂馥為民國前3年出生，現年高98歲，於
    對話時意識是否清楚亦非無疑，再觀諸該譯文內容，多為乙
    ○○誘導蔣桂馥重複其問話，而蔣桂馥又未與原告及被告2
    人至中正國際機場，並未親眼目睹事發經過，則該錄音帶譯
    文亦不足證明被告有強制原告至善導寺及中正國際機場之行
    為。
五綜上所述，原告主張被告於92年11月28日強押伊至桃園中正國
  際機場，致伊受驚嚇而身體不適，係共同不法侵害伊之健康及
  自由等節，並未舉證以實其說，要難採信。從而，原告本於民
  法第184條第1項前段、第185條、第195條第1項規定，請求被
  告連帶給付100萬元及自起訴狀繕本送達翌日起算之法定遲延
  利息，尚非有據，不應准許。
六又本件為判決基礎之事證已臻明確，本院經逐一審酌兩造所提
  其餘攻擊、防禦方法，均與前開論斷結果無礙，爰不再一一論
  述，併此敘明。
七假執行之宣告：原告之訴既經駁回，其假執行之聲請即失所依
  據，應併予駁回。
據上論結，原告之訴為無理由，依民事訴訟法第78條，判決如主
文。
中    華    民    國    95    年    4     月    28    日
                  民事第四庭法  官  劉又菁
以上為正本係照原本作成
如對本判決上訴，須於判決送達後20日內向本院提出上訴狀
中    華    民    國    95    年    5     月    1     日
                            書記官  楊勝欽


司法院資訊處製作；財團法人民間司法改革基金會備份。
